臺灣高等法院高雄分院民事裁定
111年度勞聲字第5號
聲  請  人  陳水發  

上列聲請人因與相對人陳水勝間請求給付工資等事件，對於中華
民國111 年3 月3 日臺灣橋頭地方法院110 年度重勞訴字第4 號
裁定提起上訴（本院111 年度勞上字第27號），並聲請訴訟救助
，本院裁定如下：
    主    文
聲請駁回。
    理    由
一、聲請意旨略以：聲請人起訴請求相對人給付工資，經臺灣橋
    頭地方法院110 年度重勞訴字第4 號判決駁回，聲請人不服
    ，提起上訴，但因生活困難，積蓄又全遭相對人借用未還，
    實無資力支出訴訟費用，然人證物證齊全，聲請人必有勝訴
    之望，爰依民事訴訟法第107 條規定聲請准予訴訟救助等語
    。
二、按當事人無資力支出訴訟費用者，法院應依聲請，以裁定准
    予訴訟救助。但顯無勝訴之望者，不在此限。民事訴訟法第
    107 條第1 項定有明文。又按勞工符合社會救助法規定之低
    收入戶、中低收入戶，或符合特殊境遇家庭扶助條例第4 條
    第1 項之特殊境遇家庭，其聲請訴訟救助者，視為無資力支
    出訴訟費用。勞動事件法第14條第1 項亦有規定。另按當事
    人因無資力支出訴訟費用而聲請訴訟救助者，關於無資力支
    出訴訟費用之事由，應提出可使法院信其主張為真實並能即
    時調查之證據，以釋明之，此觀民事訴訟法第109 條第2  
    項、第284 條規定自明。所謂無資力支出訴訟費用，係指窘
    於生活，且缺乏經濟信用，並無籌措款項以支出訴訟費用之
    信用技能者而言（最高法院43年台抗字第152 號裁定意旨參
    照）。法院調查聲請人是否無資力支出訴訟費用，專就聲請
    人提出之證據為之，如聲請人未提出證據，或依其提出之證
    據，未能信其無資力支出訴訟費用之主張為真實，即應將其
    聲請駁回，並無派員調查之必要（最高法院88年度台抗字第
    161 號裁定意旨參照）。又聲請人在下級審曾經繳納裁判費
    ，而於訴訟進行中不能釋明其經濟狀況確有重大之變遷，自
    不得聲請訴訟救助。
三、聲請人雖以其生活困難，無資力為由，聲請訴訟救助，惟聲
    請人未就其有何窘於生活、缺乏經濟信用，無籌措款項支付
    本件應暫繳之裁判費新臺幣（下同）4 萬5495元（或僅部分
    上訴之1 萬3086元）之信用技能，或有符合勞動事件法第14
    條第1 項視為無資力支出訴訟費用規定等節，提出可供即時
    調查之證據資料以為釋明，且核聲請人曾於原審繳納裁判費
    3 萬330 元（見原審卷第7 頁），其名下尚有田賦及土地等
    財產（本院卷第24頁反面、27頁反面），亦未領取社會福利
    補助（本院卷第33頁高雄市政府社會局函文），衡情其非無
    籌措本件裁判費之信用能力，難認其為無資力之人。揆諸前
    揭說明，聲請人未釋明其為無資力之人，所為聲請訴訟救助
    ，於法未合，無從准許，應予駁回。
四、據上論結，本件聲請為無理由，爰裁定如主文。
中　　華　　民　　國　　111 　年　　5 　　月　　13　　日
                        勞動法庭
                            審判長法  官 蘇姿月
                                  法  官 郭宜芳          
                                  法  官 謝雨真 
以上正本證明與原本無異。
如不服本裁定應於送達後10日內向本院提出抗告狀（須按他造當
事人之人數附繕本），並繳納抗告費新臺幣1,000 元。
中　　華　　民　　國　　111 　年　　5 　　月　　13　　日
                                  書記官 黃瓊芳